【裁判字號】    92,交簡上,55
【裁判日期】    921125
【裁判案由】    過失傷害
【裁判全文】
臺灣高雄地方法院刑事判決              九十二年度交簡上字第五五號
    上  訴  人  臺灣高雄地方法院檢察署檢察官
    上  訴  人
    即  被  告  甲○○
右列上訴人因被告過失傷害案件，不服中華民國九十二年四月二十五日本院交通法庭
九十二年度交簡字第九八三號第一審刑事簡易判決（聲請簡易判決處刑書案號：九十
二年度偵字第六九三一號）提起上訴，本院依簡式審判程序審理判決如左：
    主  文
原判決撤銷。
甲○○因過失傷害人致重傷，處有期徒刑伍月，如易科罰金，以佰元折算壹日；緩
刑貳年。
    事  實
一、甲○○為考領有普通小型車駕駛執照之人，於民國九十一年十一月二十九日凌晨
    四時五十分許，因飲用二瓶啤酒後，受酒精之影響，明知其反應、平衡感、感覺
    力、言語能力均已有所障礙，影響其駕駛能力，已處於不能安全駕駛動力交通工
    具之狀態，猶仍駕駛車牌號碼：ＺＫ─五二五七號自用小客車，搭載友人鄭幸娟
    及丙○○，沿高雄市○○路由南往北方向行駛，途經高雄市○○路與左營大路以
    南五十公尺處時，本應注意「汽車駕駛人有左列情形之一者，不得駕車：二、飲
    酒後其吐氣所含酒精成分超過每公升零點二五亳克以上者」，「行車速度應依標
    誌規定，無標誌者在市區道路時速不得超過四十公里，在郊區道路時速不得超過
    六十公里」，「汽車行駛時，駕駛人應注意車前狀況，並隨時採取必要之安全措
    施」，以避免危險之發生，而依當時天候晴，夜間有照明光線，路面乾燥無缺陷
    ，道路無障礙物，視距良好等情，及依甲○○之智識、能力亦無不能注意之情事
    ，詎其竟仍疏未注意及此，而仍以每小時一百公里之速度超速行駛，復因受酒精
    影響其注意力、控制力，而疏未注意車前狀況，致其所駕駛之前開自小客車撞及
    路旁樹木，使車上友人丙○○因而受有頭部外傷並顱內出血、第五頸椎骨折併第
    五、六頸椎半脫位等傷害。嗣經警據報到場處理，並測得甲○○之呼氣中酒精成
    分濃度高達每公升○．五七毫克而查悉上情（甲○○所涉犯公共危險部分，已另
    經判決在案）。而丙○○於前開車禍受傷後經送醫治療結果，迄九十二年七月二
    十一日止，仍呈現器質性腦傷，經心理學評估結果為邊緣性智能程度、神經學診
    斷為輕度失智症，相較過去大專教育程度之心智，其個人功能確有明顯之減退，
    且此病變已達不易治癒之病症而屬於重傷害之情狀。
二、案經丙○○訴由臺灣高雄地方法院檢察署檢察官偵查聲請以簡易判決處刑。
    理  由
一、本案被告所犯因過失傷害人致重傷罪，其法定刑為死刑、無期徒刑、最輕本刑為
    三年以上有期徒刑以外之罪，於準備程序進行中，被告就被訴事實為有罪之陳述
    ，經受命法官告知簡式審判程序之要旨及經被告同意適用簡式審判程序後，本院
    合議庭裁定本案由合議庭進行簡式審判程序審理在卷，合先敘明。
二、右揭犯罪事實，業據上訴人即被告（以下仍簡稱為被告）甲○○於偵查中及本院
    審理時供認不諱，核與告訴人丙○○指訴之情節相符，且有高雄長庚紀念醫院九
    十二年一月二十四日出具之告訴人受有傷害之診斷證明書（詳九十二年度他字第
    一二八九號偵查卷內第二十一頁）、刑法第一百八十五條之三案件測試觀察紀錄
    表、酒精濃度測定值數據單、舉發違反道路交通管理事件通知單、交通事故調查
    報告表各一紙，及現場照片影本二幀附卷（均詳警卷）可稽；足認被告之自白核
    與事實相符。此外，告訴人因該車禍受有傷害經送醫治療結果，迄九十二年七月
二十一日止，仍呈現器質性腦傷，經心理學評估結果為邊緣性智能程度、神經學
    診斷為輕度失智症，相較過去大專教育程度之心智，其個人功能確有明顯之減退
    ，且此病變已達不易治癒之病症而屬於重傷害之情狀，亦有高雄長庚紀念醫院（
    高雄）分院九十二年七月二十一日（九二）長庚院高字第二二七三號函文一紙附
    卷可據（詳本院九十二年度交簡上第五五號卷(一)第四十一頁），足認告訴人所受
    傷害確已達「其他於身體或健康，有重大不治或難治之傷害」之重傷狀態無誤。
    又按駕駛人駕駛汽車本應遵守「汽車駕駛人有左列情形之一者，不得駕車：二、
    飲酒後其吐氣所含酒精成分超過每公升零點二五亳克以上者」，「行車速度應依
    標誌規定，無標誌者在市區道路時速不得超過四十公里，在郊區道路時速不得超
    過六十公里」，「汽車行駛時，駕人應注意車前狀況，並隨時採取必要之安全措
    施」，以避免危險之發生，道路交通安全規則第一百十四條第二款、第九十三條
    第一項第一款、第九十四條第三項分別定有明文。被告為考領有普通小型車駕駛
    執照之人，不得諉為不知，竟仍於飲酒後吐氣中所含酒精成分高達每公升○．五
    七毫克，復未注意速限而以每小時一百公里之速度超速行駛，及未注意車前狀況
    而撞及路旁樹木肇致發生本案車禍，使告訴人受有輕度失智症之難治重傷害情事
    ，其駕駛行為顯有過失，至為明顯。而告訴人丙○○亦確因本案車禍受有難治之
    輕度失智症重傷害，與被告之過失行為間，顯有相當之因果關係無訛。事證明確
    ，被告右揭因過失傷害人致重傷之犯行洵堪認定，應予依法論科。
三、按「稱重傷者，謂左列傷害：六、其他於身體或健康，有重大不治或難治之傷害
    」，刑法第十條第四項第六款定明文。核被告甲○○因駕駛自小客車撞及路旁樹
    木之過失肇致車禍，致告訴人丙○○受有重傷害之所為，係犯刑法第二百八十四
    條第一項後段之因過失傷害人致重傷罪。又被告酒醉駕車，因而致人受傷，其所
    犯過失致重傷部分，應依道路交通管理處罰條例第八十六條第一項規定，加重其
    刑。原審認被告係犯刑法第二百八十四條第一項前段之普通過失傷害罪，固非無
    見。惟原審就被告因過失致告訴人受有重傷害之事實，未送請有專門醫學知識、
    經驗之單位鑑定，致誤論列被告此部分過失犯行僅屬普通過失傷害罪，容有未洽
    。公訴人依告訴人之請求提起上訴，認原審未加詳查，遽依普通過失傷害罪對被
    告論罪科刑為不當，請求撤銷原判決予以改判，為有理由；另上訴人即被告以其
    已於原審判決後與告訴人達成民事和解，原判決量刑過重為由提起上訴，為無理
    由，其上訴自應予以駁回。原判決既有如上開認事用法之不當，自應由本院將原
    判決予以撤銷改判（業據檢察官到庭實行公訴時陳明變更為過失致重傷害罪之起
    訴法條）。爰審酌被告現年二十五歲，教育程度為高職肄業，係因酒後駕車過失
    致告訴人受有重傷害，然於公訴人上訴後已與告訴人達成和解，賠償告訴人新臺
    幣（下同）二十萬元、且已給付完畢，有卷附高雄市前鎮區調解委員會調解書一
    紙附於本院卷可據，及其犯後已坦承犯行，態度尚佳等一切犯罪情狀，爰酌情量
    處如主文所示之刑，並諭知易科罰金折算之標準，以示儆懲。末查，被告前未曾
    受有期徒刑以上刑之宣告，有臺灣高等法院被告全國前案紀錄表一紙附卷可參，
    經此偵、審教訓，當知所警惕，諒無再犯之虞，本院認所宣告之刑，以暫不執行
    為適當，爰併諭知緩刑二年，以啟自新。
據上論斷，應依刑事訴訟法第四百五十五條之一第一項、第三項、第三百六十九條第
一項前段、第三百六十四條、第二百九十九條第一項前段、第二百七十三條之一第一
項，道路交通管理處罰條例第八十六條第一項，刑法第二百八十四條第一項後段、第
四十一條第一項前段、第七十四條第一款，罰金罰鍰提高標準條例第一條前段、第二
條，判決如主文。
本案經檢察官乙○○到庭執行職務。
中      華      民      國      九十二    年    十一    月    二十五    日
                                    臺灣高雄地方法院刑事第七庭
                                      審判長  法  官  陳  志  銘
                                              法  官  高  英  賓
                                              法  官  柯  盛  益
右正本證明與原本無異。
不得上訴。
                                              書記官  陳  昱  良
中      華      民      國      九十二    年    十一    月    二十五    日
附錄本判決論罪科刑法條全文
中華民國刑法第二百八十四條第一項：
因過失傷害人者，處六月以下有期徒刑、拘役或五百元以下罰金，致重傷者，處一年
以下有期徒刑、拘役或五百元以下罰金。


司法院資訊處製作；財團法人民間司法改革基金會備份。
